臺灣高等法院臺南分院刑事判決
　　　　　　　　　　　　　　　　94年度上易字第372號　Ａ
上　訴　人
即　被　告　甲○○
上列上訴人因妨害公務等案件，不服臺灣雲林地方法院94年度易
字第214號中華民國94年6月24日第一審判決（起訴案號：臺灣雲
林地方法院檢察署93年度偵字第3304號），提起上訴，被告並就
犯罪事實為有罪陳述，經本院裁定進行簡式審判程序後，茲判決
如下：
    主  文
原判決撤銷。
甲○○共同傷害人之身體，處有期徒刑陸月，如易科罰金，以參
佰元折算壹日。扣案之短刀壹把沒收。
    事  實
一、甲○○與余俊翰、余俊昇（二人業經臺灣雲林地方法院以93
    年度簡字第33號判處有期徒刑10月及1年6月，緩刑3年及4年
    確定）陳詩美、詹珮錦5人於民國92年10月26日下午4時許，
    在雲林縣古坑鄉永光村台三線某薑母鴨店內喝酒用餐，席間
    因甲○○提及黃國興指稱余俊翰有施用毒品之惡習而告誡甲
    ○○不要與余俊翰混在一起等語，而引發余俊翰不滿，乃與
    甲○○（酒精呼氣測試值為0.15mg/l）、余俊昇分別騎車搭
    載陳詩美、詹珮錦至黃國興位於雲林縣古坑鄉○○路 2號住
    處欲找黃國興理論，因黃國興不在，余俊翰、余俊昇即毀損
    機車車頭鎖、屋內之玻璃及房門鎖等物後離開現場，嗣因余
    俊翰怒氣難消，一行人決定再次返回黃國興住處，由余俊翰
    、余俊昇搭載詹珮錦先行前往，甲○○搭載陳詩美尾隨在後
    。余俊翰、余俊昇先抵達古坑鄉○○路48巷巷口時，適遇接
    獲報案前往處理之雲林縣警察局斗南分局古坑分駐所警員鐘
    良智（身著警察制服），隻身駕駛警用巡邏車亦同時抵達巷
    口，鐘良智乃下車對余俊翰、余俊昇查問執行公務，余俊翰
    、余俊昇二人先是基於妨害公務之犯意聯絡，對員警鐘良智
    叫囂，當鐘良智見余俊翰、余俊昇有喝酒而欲將余俊翰、余
    俊昇二人帶回警察局依法測試酒精濃度時，二人竟又基於傷
    害人身體之犯意聯絡，由余俊昇持余俊翰所有置於機車前面
    置物籃內之短刀一把（經鑑定結果非屬槍砲彈藥刀械管制條
    例所列管之刀械），欲傷害鐘良智，鐘良智見狀轉身離開現
    場，一路被追到無路死巷時，乃以右手捉住余俊昇將其推到
    路旁。詎隨後趕到之甲○○，明知鐘良智為依法執行勤務之
    員警公務員，竟與已成年之余俊翰、余俊昇基於妨害公務及
    傷害之犯意聯絡，共同推打鐘良智致倒地不起後，余俊昇即
    持上開短刀架住鐘良智脖子，使其不得動彈，甲○○便以腳
    踹鐘良智之頭部三、四下，並徒手毆打鐘良智之胸部，直至
    鐘良智被打暈後，甲○○更拿取停放於路旁黃俊霖機車上之
    安全帽一頂，朝鐘良智之腿部丟擲，致鐘良智受有頭皮撕裂
    傷前側7公分、枕側 2公分、右側嘴角撕裂傷3公分、右下眼
    皮瘀青腫脹、右側胸壁挫傷、右手撕裂傷 1公分、右大腿瘀
    青等傷害（余俊翰、余俊昇傷害部分業據鐘良智撤回告訴）
    ，而以此方式對於依法執行職務之公務員施以強暴，經民眾
    報案，甲○○、余俊翰、余俊昇等人始罷手離去。嗣經警循
    線通知甲○○、余俊翰、余俊昇等人到案說明，並提出余俊
    翰所有供犯本罪所用之短刀一把扣案（該刀械業經另案共犯
    余俊翰、余俊昇刑事判決宣告沒收，並經檢察官執行處分沒
    收完畢）。
二、案經鐘良智訴由雲林縣警察局斗南分局報告臺灣雲林地方法
    院檢察署檢察官偵查起訴。
    理  由
壹、認定犯罪事實所憑之證據及理由
  一、上開犯罪事實，業據上訴人即被告甲○○迭於警、偵訊、
      原審及本院審理時均坦白承認，核與共犯余俊翰、余俊昇
      之供述、告訴人鐘良智之指訴及證人陳詩美、詹珮錦、黃
      俊霖之證述情節大致相符，並有洪揚醫院診斷證明書一紙
      、現場照片十二幀附卷可資佐證（見另案臺灣雲林地方法
      院93年度簡字第33號被告余俊翰、余俊昇妨害公務刑事案
      件警卷第18至24頁，下稱另案卷）。
  二、綜參上開補強證據，已足資證明被告於審理中所為之任意
      性自白，應具有相當程度之真實性，而確信被告前述自白
      之犯罪事實確屬真實。是本件事證明確，被告之妨害公務
      、傷害犯行，均堪認定，應依法論科。
貳、論罪科刑之理由
  一、被告甲○○對於依法執行職務之員警鐘良智，以腳踹其頭
      部、徒手毆打其胸部及以安全帽丟擲其腿部之強暴方式，
      致其受有傷害，而妨害公務員執行公務，核其所為係犯刑
      法第135條第1項之對於公務員依法執行職務時施強暴罪及
      同法第277條第1項之傷害罪。
  二、被告甲○○與成年人余俊翰、余俊昇就上開妨害公務及傷
      害犯行間，具有犯意聯絡及行為分擔，為共同正犯。
  三、按一行為成立二個以上罪名，彼此間更無方法結果之牽連
      關係，被告等之砍殺執行公務警員，僅以一個行為而觸犯
      殺人未遂及妨害公務之二罪名，而非二個行為成立二個罪
      名，自係異種之想像競合犯，應從一重之殺人未遂一罪處
      斷（最高法院72年度台上字第6719號判決意旨參照）。查
      被告甲○○以一行為而同時觸犯傷害罪及妨害公務罪二罪
      名，為想像競合犯，應依刑法第55條前段之規定，從一重
      之傷害罪處斷。公訴意旨認應依牽連犯處斷，尚有未洽。
  四、又起訴書於證據及所犯法條欄雖記載被告尚犯有刑法第14
      0條第1項之侮辱公務員罪，然於事實欄並未記載被告甲○
      ○有何侮辱公務員之事實，而經本院審理結果，並無其他
      積極證據足證被告有侮辱公務員之犯行，且公訴檢察官亦
      於原審法院審理時到庭陳明此部分係誤載，不再主張（原
      審卷第19頁），是起訴書證據及所犯法條欄此部分顯為誤
      載，附此敘明。
參、撤銷改判之理由
  一、原審依上開事證，予以論罪科刑，固非無據，然查：
    (一)被告於原審判決後，已於94年 9月11日與告訴人鐘良智達
      成和解，賠償十三萬元，並據告訴人鐘良智具狀表示：業
      與被告甲○○達成和解，對被告撤回刑事告訴，並希望能
      夠予其改過自新之機會等語，有雲林縣斗六市調解委員會
      調解書及刑事撤回告訴狀各一件附卷可參（本院卷第39、
      40頁）。原審未及審酌被告於犯罪後，已與告訴人和解，
      賠償損害，並取得告訴人之原諒等情狀，作為科刑之參考
      ，尚嫌未當。
    (二)又按沒收於裁判時併宣告之，故沒收之物，應於犯罪事實
      中具體記載，方足為執行時之根據，本件上訴人偽造之支
      票及印章現在何處？是否扣押在案？原判決事實欄並未具
      體記載，主文遽為沒收之諭知，尚嫌無據（最高法院76年
      度台上字第3927號判決參照）。原審判決未於事實欄記載
      作案所用之短刀一把業已扣押在案，以為執行時之根據，
      亦有疏漏。
  二、依上所述，被告上訴意旨以業與告訴人達成和解，賠償損
      害及取得告訴人之原諒等情，指摘原判決量刑過重，請求
      從輕量刑，自屬有據，自應由本院將原判決予以撤銷改判
      ，以期量刑允當。爰審酌被告係72年 8月28日生，行為時
     （92年10月26日）甫滿二十歲，年輕氣盛，又因酒後見友
      人與員警打架，一時衝動，誤罹刑典，所為實不足取，所
      生損害亦非輕，然念其因本案已遭羈押禁見四個多月，且
      犯罪後能坦承犯行，顯有悔悟之心，並已與告訴人鐘良智
      達成和解，賠償十三萬元，取得告訴人之原諒等一切情狀
      ，量處如主文第二項所示之刑，並諭知易科罰金之折算標
      準。
  三、又按沒收物之執行完畢與沒收物之不存在，並非一事，因
      犯罪依法必須沒收之物或刑法第三十八條第一項第二、三
      款得沒收之物，雖已於另案共犯判決內諭知沒收，不論該
      判決是否確定或已執行完畢，對於其他共犯之判決，仍應
      再予宣告沒收（最高法院83年度台上字第4327號、92年度
      台上字第6115號判決意旨，及司法院廳刑一字第1133號
      函復研究意見分參照）。查另案所扣押之短刀一把，經鑑
      定結果雖非屬槍砲彈藥刀械管制條例所列管之刀械，有雲
      林縣警察局函覆之刀械鑑識小組工作紀錄表可參（另案偵
      查卷第43、44頁），且該刀械業經另案判決宣告沒收，並
      經檢察官執行處分沒收完畢，有臺灣雲林地方法院檢察署
      扣押（沒收）物品處分命令一件附卷可稽（另案執行卷第
      29頁），惟該把短刀為共犯余俊翰所有，且由共犯余俊昇
      持以供毆傷鐘良智犯傷害罪所用之工具，業據共犯余俊翰
      、余俊昇陳明在卷（另案警卷第2頁背面及第4頁背面），
      依前揭說明，仍應依刑法第38條第1項第2款之規定宣告沒
      收。
  四、至告訴人雖具狀表示願予被告自新之機會，請求其宣告緩
      刑之諭知云云（本院卷第39頁）。然本院審酌被告曾因強
      盜案件，經法院判處有期徒刑三年，緩刑四年，緩刑期間
      內交付保護管束，而於91年 5月23日交付保護管束，有臺
      灣高等法院被告前案紀錄表可查（本院卷第28頁），是被
      告於緩刑期間再犯本罪，足見緩刑之宣告，已難收防止再
      犯之效果，是認不宜再予宣告緩刑，併此敘明。
肆、適用之法律
  一、刑事訴訟法第369條第1項前段、第364條、第299條第1項
      前段、第273條之1第1項。
  二、刑法第28條、第135條第1項、第277條第1項、第55條、第
      41條第1項前段、第38條第1項第2款。
  三、罰金罰鍰提高標準條例第1條前段、第2條。
本案經檢察官徐松奎到庭執行職務。
中　　華　　民　　國　　94　　年　　9 　　月　　30　　日
                  刑事第四庭    審判長法　官　吳志誠
                                      法　官　林勝木
                                      法　官　蔡美美
以上正本證明與原本無異。
不得上訴。
　　　　　　　　　　　　　　　　　　　書記官　蔡振豐
中　　華　　民　　國　　94　　年　　10　　月　　3 　　日
附錄：本判決論罪科
刑法第135條第1項
對於公務員依法執行職務時，施強暴脅迫者，處 3 年以下有期徒
刑、拘役或 300 元以下罰金。
刑法第277條：
(普通傷害罪)
傷害人之身體或健康者，處 3 年以下有期徒刑、拘役或 1 千元
以下罰金。
